【裁判字號】    90,訴,471
【裁判日期】    900821
【裁判案由】    偽造文書
【裁判全文】
臺灣屏東地方法院刑事判決                            九十年度訴字第四七一號
    公  訴  人  臺灣屏東地方法院檢察署檢察官
    被      告  乙○○
右列被告因偽造文書案件，經檢察官提起公訴（九十年度偵緝字第一０二號），本院
判決如左：
    主  文
乙○○共同連續明知為不實事項，而使公務員登載於職務上所掌之文書，足以生損害
於公眾，處有期徒刑捌月。
    事  實
一、乙○○以新臺幣（下同）五萬元之代價，受綽號「阿化」之不詳姓名成年男子委
    託，並與之共同基於偽造並行使偽造文書及誣告之概括犯意連絡，為非法入境之
    大陸女子李偉平謀取我國國民身分證、護照，乃轉以四萬元代價徵得甲○○（另
    案移送）同意，並再與之基於偽造並行使偽造文書及誣告之概括犯意連絡，明知
    甲○○之國民身分證、護照等證件並未遺失，竟於民國八十六年十二月二十四日
    ，與曾女連袂至屏東縣屏東市戶政事務所，由甲○○為申請人，乙○○為證明人
    ，並繳交「阿化」提供大陸女子李偉平之照片，以遺失為由申請補發甲○○之國
    民身分證，使不知情之屏東縣屏東市戶政事務所承辦人員將該不實之事項，登載
    於職務上所掌之文書，足以生損害於戶政機關對於戶政資料管理之正確性；同日
    ，二人為取得警察機關出具之「護照遺失作廢申報表」，復向屏東縣警察局屏東
    分局報案，謊稱甲○○護照遺失，未指定犯人而請求警察機關協助偵辦侵占遺失
    物罪嫌之人，使不知情之承辦員警將該不實之事項，登載於職務上所掌之公文書
    ，足以生損害於治安機關掌握報案紀錄及對於刑案偵查之正確性；嗣同年月二十
    六日，乙○○以代理人名義領得前開利用不知情戶政人員製作補發，貼有李偉平
    照片之甲○○國民身分證後，又承前開同一概括犯意，連同上開「護照遺失作廢
    申報表」、李偉平之照片及甲○○提供之戶口名簿等物，持向外交部領事事務局
    謊稱遺失而申請補發甲○○護照乙本，使不知情之該局承辦人員將此不實事項登
    載於職務上所掌之文書，並為其製作補發貼有李偉平照片之甲○○護照，足以生
    損害於外交部領事事務局對於國人護照核發、管理之正確性。得手後即將該貼有
    李偉平照片之甲○○國民身分證、護照交予「阿化」，終為警循線查獲。
二、案經臺灣屏東地方法院檢察署檢察官自動偵查起訴。
    理  由
一、訊據被告乙○○對於前揭犯罪事實均自白不諱，核與證人甲○○於本院之證述相
    符，並經證人即屏東縣屏東市戶政事務所承辦人員曾美嫻證述在卷，復有卷附屏
    東縣屏東市戶政事務所八十七年十二月四日，屏市戶字第五二六八號函附「補
    領國民身分證申請書」、委託書各乙份、內政部警政署入出境管理局境信昌字
    第八二六三二號函附「普通護照入出境許可申請書」二份、屏東縣屏東市警察局
    副署之「中華民國護照遺失作廢申請表」乙份，及扣案貼有李偉平照片之甲○○
    國民身分證、護照各乙份在卷可稽，被告乙○○上開自白堪信為真。本件被告犯
    行已臻明確，應依法論科。
二、查國民身分證、護照等，分別係戶政機關、領務機關發給國民之身分證明文件，
    二者均係刑法第二百十二條所規定之特種文書。被告乙○○以他人之照片，偽以
    甲○○遺失國民身分證、護照之不實事項，使不知情之戶政、領務及警察機關承
    辦人員登載於職務上所掌之公文書，並藉以向不知情之戶政、領務人員申領國民
    身分證、護照，猶已向警察機關對不特定人侵占遺失物之犯罪事實提出指訴，所
    為係犯刑法第二百十二條偽造特種文書之間接正犯、刑法第二百十四條使公務員
    登載不實之偽造文書罪，及同法第一百七十一條第一項未指定犯人之誣告罪。被
    告乙○○與「阿化」及甲○○三人就前揭犯行，有犯意之聯絡及行為之分擔，均
    為共同正犯。被告利用不知情之承辦人員偽造特種文書，進而持以行使，其偽造
    之低度行為為行使之高度行為吸收，不另論罪。被告乙○○上開連續多次使公務
    員登載不實犯行，時間緊接，手法相同，觸犯構成要件同一之罪名，顯係基於概
    括犯意反覆為之，為連續犯，應依刑法第五十六條規定以一罪論，並加重其刑。
    又被告所犯行使偽造特種文書罪與連續使公務員登載不實罪間，有方法結果之牽
    連關係，應依刑法第五十五條規定，從一重之連續使公務員登載不實罪處斷。被
    告乙○○所犯連續使公務員登載不實罪與誣告罪間，有方法結果之牽連關係，亦
    應依刑法第五十五條牽連犯之例，從一重之連續使公務員登載不實罪處斷。爰審
    酌被告乙○○之品性、智識程度、犯罪動機，其為圖蠅頭小利，竟以前揭詐偽方
    式擾亂政府對於國人身分認證之管理，而協助大陸人士非法進出國境，對國家安
    全及社會秩序之危害，影響匪淺；及其犯罪後態度等一切情狀，量處如主文所示
    之刑，以資儆懲。又黏貼於扣案甲○○國民身分證、護照上李偉平之照片，固為
    被告供犯罪所用之物，然既無證據可認為被告等人所有，爰不予宣告沒收。
三、公訴意旨另以被告乙○○未經甲○○同意，偽造其印章並持以偽造印文，涉有偽
    造印章、印文罪嫌；及其偽造甲○○之委託書並持以行使，涉犯偽造並行使偽造
    之私文書罪嫌等節。惟查，前開印章為甲○○交由被告乙○○持以製作上開委託
    書等文件乙節，業據甲○○於本院訊問時自承在卷，則被告乙○○就此部分即難
    謂有公訴意旨指訴之犯行可言，然此部分縱能成罪，要亦與被告前揭犯行有裁判
    上一罪關係，爰不另為無罪之諭知。又證人甲○○就被告乙○○前揭犯行，既有
    犯意連絡及行為分擔已如前述，自宜請檢察官就該犯行另案偵辦，併此敘明。
據上論斷，應依刑事訴訟法第二百九十九條第一項前段，刑法第二十八條、第一百七
十一條第一項、第二百十六條、第二百十二條、第二百十四條、第五十五條、第五十
六條，罰金罰鍰提高標準條例第一條前段，判決如主文。
本案經檢察官蕭仁杰到庭執行職務
中      華      民      國    九  十    年      八      月    二十一    日
                                      臺灣屏東地方法院刑事第一庭
                                          審判長法  官  吳永宋
                                                法  官  王以齊
                                                法  官  陳松檀
右正本證明與原本無異。
對於本判決如有不服應於收受送達後十日內向本院提出上訴書狀上訴於台灣高等法院
高雄分院並按他造當事人之人數附具繕本。
                                                書記官  張福山
中      華      民      國      九十      年      八      月    二十一  日
附錄本件論罪科刑法條全文：
中華民國刑法第一百七十一條
 (未指定犯人誣告罪)
未指定犯人，而向該管公務員誣告犯罪者，處一年以下有期徒刑、拘役或三百元以下
罰金。
未指定犯人，而偽造、變造犯罪證據，或使用偽造、變造之犯罪證據，致開始刑事訴
訟程序者，亦同。
中華民國刑法第二百一十二條
 (偽造變造特種文書罪)
偽造、變造護照、旅券、免許證、特許證及關於品行、能力服務或其他相類之證書、
介紹書，足以生損害於公眾或他人者，處一年以下有期徒刑、拘役或三百元以下罰金
。
中華民國刑法第二百一十四條
 (使公務員登載不實罪)
明知為不實之事項，而使公務員登載於職務上所掌之公文書，足以生損害於公眾或他
人者，處三年以下有期徒刑、拘役或五百元以下罰金。


司法院資訊處製作；財團法人民間司法改革基金會備份。
